臺灣臺北地方法院民事判決　九十三年重訴字第四二四號
　　原　　　告　乙○○
　　　　　　　　丙○○○
　　　　　　　　己○○
　　　　　　　　丁○○
　　　　　　　　戊○○
　　右五人共同
　　訴訟代理人　王東山律師
　　複　代理人　李美寬律師
　　被　　　告　甲○○
右當事人間請求損害賠償事件，經本院刑事庭九十二年度交附民字第二五六號移送前
來，本院於中華民國九十三年六月二十九日言詞辯論終結，判決如下：
    主      文
原告之訴及其假執行之聲請均駁回。
訴訟費用由原告負擔。
    事實及理由
壹、原告起訴主張：
一、緣被告甲○○於民國（下同）九十一年五月十六日二十一時四十五分許，騎乘車
    牌號碼ＱＷＣ—０九五號輕型機車，沿台北縣新店市○○路○段由北往南即由台
    北往宜蘭之方向行駛，其本應注意車前狀況、兩車併行之間隔，並隨時採取必要
    之安全措施及遵守行車速限、依標誌之規定，以避免危險發生，而當時天情形並
    無不能注意之情形，詎其竟疏未注意而以時速七十公里之高速貿然行駛至同路一
    段二二九號前，適有訴外人賴福連騎乘車牌號碼ＡＴＦ—九七五號重型機車，沿
    同路同向同車道在前正欲向右變換行向時，亦疏未注意與後車之安全距離，致被
    告一時煞車不及，左傾未摔到前撞上訴外人賴福連所騎乘之機車，致訴外人賴福
    連因受有頭部外傷併顱內出血、肺部挫傷併氣胸、血胸，經送醫治療後仍於九十
    一年五月二十九日不治死亡。被告因前開過失行為侵害訴外人賴福連之生命依法
    應負損害賠償責任，而原告乙○○為訴外人賴福連之父、原告丙○○○為訴外人
    賴福連之配偶、被告己○○、丁○○、戊○○為訴外人賴福連之子女，爰依民法
    第一百九十二條、第一百九十四條之規定，請求被告賠償：
（一）原告乙○○部分，共計新臺幣（下同）一百零四萬四千一百零七元：
　１、扶養費用：四萬四千一百零七元。原告乙○○係十年八月二十一日出生，事故
      當時為八十一歲，而訴外人賴福連為其子，依民法第一一一四及第一一一五條
      之規定，對其負有扶養義務，而依內政部統計處九十一年台灣地區簡易生命表
      （下稱簡易生命表），八十一歲之男性平均餘命為六．八歲，是被害人賴福連
      死亡後原告乙○○尚有餘命六年，而原告乙○○共有九名子女，故被告應給付
      原告乙○○扶養費以九十一年度所得稅稅率條例所定之扶養親屬寬減額（下稱
      寬減額）七萬四千元為準，按霍夫曼計算法扣除中間利息後，應為四萬四千一
      百零七元。
　２、精神慰金：一百萬元。查被害人賴福成為原告乙○○之長子，無故遭被告駕車
      撞及致死，致原告臨老須以白髮人送黑髮人，原告因此所受心理創傷可謂極大
      是請求被告給付精神慰撫金一百萬元自屬合理而相當。
（二）原告丙○○○部分，計二百五十一萬四千二百六十元：
　１、殯葬費：一十八萬零八百元，此有收據影本可稽。
　２、醫藥費：三十萬四千八百九十一元，此有收據影本可稽。
　３、扶養費：一百三十七萬八千五百六十九元。被告丙○○○係訴外人賴福連之配
      偶，事發時為五十歲，依民法第一千一百一十六之一之規定，訴外人賴福連對
      其負有扶養義務，而依簡易生命表所示，原告丙○○○尚有餘命三十年，故被
      告應給付予原告丙○○○之扶養費用之損害賠償金應以九十一年度寬減額七萬
      四千元為準，按霍夫曼計算法扣除中間利息，即為一百三十七萬八千五百六十
      九元。
　４、精神慰撫金：一百萬元。訴外人賴福連係原告丙○○○配偶，無故遭被告賀中
      撞及致死，致原告喪失所愛，原告因此所受心理創傷極為鉅大，為此原告請求
      被告應給付慰撫金一百萬元。
　５、就強制責任險保險金一百四十萬元受償部分，原告丙○○○與其三名子女平分
      ，各得三十五萬元，是被告應賠償原告之金額扣除該部分後共計為二百五十一
      萬四千二百六十元。
（三）被告己○○、丁○○、戊○○部分，各六十五萬元：
　１、精神慰撫金：各一百萬元。訴外人賴福連為原告三人之父，無故遭被告賀車撞
      及致死，致原告因而喪失父親疼愛，致成孤兒，原告等因此所受心理創傷極大
      ，為此請求被告給付精神慰撫金一百萬元，自屬合理而相當。
　２、就強制責任險保險金一百四十萬元受償部分，原告己○○、丁○○、戊○○各
　　　分得三十五萬元，是被告應賠償原告之金額扣除該部分後各計為六十五萬元。
　　　並聲明，(1)被告應賠償原告乙○○一百零四萬四千一百零七元及自起訴狀繕本
　　　林美女二百五十一萬四千二百六十元及自起訴狀繕本送達之翌日起至清償日止
　　　，按年息百分之五計算之利息；(3)被告應賠償原告己○○六十五萬元及自起訴
　　　狀繕本送達之翌日起至清償日止，按年息百分之五計算之利息；(4)被告應賠償
　　　原告丁○○六十五萬元及自起訴狀繕本送達之翌日起至清償日止，按年息百分
　　　之五計算之利息；(5)被告應賠償原告戊○○六十五萬元及自起訴狀繕本送達之
　　　翌日起至清償日止，按年息百分之五計算之利息。
二、對被告抗辯之陳述：
（一）依最高法院五十年台上字第八七二號判例意旨，鈞院裁判時無庸受刑事判決認
      定之事實拘束。
（二）訴外人賴福連係騎乘機車於被告機車前方正常行駛，並無證何積極證據證明有
      右轉改變改變方向之情形，而台灣省台北縣區車輛行車事故鑑定委員會及台灣
      台灣省車輛行車事故覆議鑑定委員會雖認定訴外人賴福連之機車有右偏情形，
      惟仍認定訴外人賴福連之機車縱有右偏情形，亦僅係小角度右偏，既屬小角度
      右偏，根本不足以影響後方車輛行進，苟被告依速行駛，自有足夠時間反應並
      採取避免措施，縱不及煞車而撞及被害人，亦不致造成被告所賀駛機車之車頭
      燈破損、左前面板、左側邊邊、左後燈損壞．．．等嚴重損壞狀態，足徵被告
      未依照速限行駛。
（三）被告所騎乘之機車前面車把部分全毀，車尾部分則完好，而訴外人賴福連所剩
      機車則車前完好，僅車尾遭撞爛，足證被害人確係遭被告自車後高速追撞，再
      參酌台灣省台北縣區車輛行車事故鑑定委員會函分析意見，足徵本次車禍發生
      之原因完全係因被告車速過快且未注意車前狀況所致。
貳、被告則以：
一、被告否認騎車從後追撞死者重型機車車尾部分：
（一）被告所騎乘之輕型機車車前突出部分壓克力導流板、車輪均未損壞，果有追撞
      ，該等部分必定全毀；被告機車車頭大部分高一○二公分，死者賴福連機車後
      車燈全毀部分，高度僅八十二公分，二者高度落差約二十公分，碰撞點無法
      合，足證死者機車尾部並非被告機車所撞。
（二）本件車禍僅有證人廖萬益在刑案結證外，並無其他證據證明被告超速行駛。
（三）死者賴福連所騎乘重型機車行駛內側，行經北新路一段二二九號門前交叉路口
      ，突然右轉，駛向外車道，準備進入新生街三十一號住處，與被告機車發生擦
      撞，分別被告後者追撞，死者機車後部受損，被告機車尾部大車牌、引擎毀壞
      即可證明。
（四）本件車禍責任之歸屬，死者所騎機車從內車道，突然右轉，未注意後方來車，
      亦未打方向燈，貿然駛進外車道，侵害被告路權，肇事者應為死者賴福連，被
      告實為受害人。
二、被告於刑事判決已獲無罪判決確定。
三、對喪葬喪費用及醫療費用之金額，並不爭執，惟本件被告之保險公司已給付原告
    強制責任保險之保險金一百四十萬予原告，應予扣除，且死者對於系爭車禍之發
    生與有過失等語抗辯，並聲明請求駁回原告之訴。
、不爭執之事實；
　　兩造對於死者賴福連因車禍死亡、原告丙○○○支出喪葬費用十八萬零八百元及
    醫療費用三十萬四千八百九十一元，原告丙○○○、己○○、丁○○及戊○○領
    得被告所投保之強制責任險保險金一百四十萬元等事實，均不爭執。
肆、得心證之理由：
一、本件原告主張被告於九十一年五月十六日晚間九時四十五分許，騎乘車牌號碼Ｑ
    ＷＣ─０九五號輕型機車，沿臺北縣新店市○○路往碧潭方向行駛，因未注意機
    車行進中駕駛人應注意車前狀況及兩車併行之間隔，並隨時採取必要安全措施；
    行車速度，未依標誌規定等過失，致撞上賴福連所駕騎機車，使賴福連倒地受有
    頭部外傷併顱內出血、肺部挫傷併氣胸、血胸，經送醫治療後，仍於九十一年五
    月二十九日不治死亡，因認被告對於前揭侵權行為之發生有過失，原告為賴福連
    之法定繼承人，因此受有喪葬費用、醫療費用、扶養費用及非財產上之損害等，
    為此請求被告賠償等語。惟按請求履行債務之訴，除被告自認原告所主張債權發
    生原因之事實外，應先由原告就其主張此項事實，負舉證之責任，必須證明其為
    真實後，被告就其抗辯事實，始應負證明之責任，此為舉證責任分擔之原則，最
    高法院四十三年臺上字第三七七號著有判例。本件原告主張被告對於系爭侵權行
    為之發生有過失，因而致原告受有損害，為被告所否認。則依前揭判例意旨及法
    條規定，原告自應就此侵權行為之成立要件，即：須有侵權行為、須侵害他人之
    權利、侵害行為須為不法、須被害人受有損害、侵害行為與被害人之損害間須有
    因果關係等要件之存在負舉證責任，前揭構成要件有任一要件不具備，即應駁回
    原告之訴。首查，被告經公訴人提起過失致死之刑事案件，業經臺灣高等法院刑
    事判決被告無罪確定，此有被告提出之九十三年交上易字第三三號刑事判決正本
    附卷可憑，被告爰用前揭判決之判決理由以為抗辯，經本院審酌後，認該判決之
    理由應屬可採，依該判決對於過失責任之認定，分別羅列於判決理由三之(一)(二)(三)
    (四)(五)所示，因認公訴人所提之證據，不足以證明被告確有過失，是被告對於系爭
    侵權行為之發生，並無過失，已堪認定，其所辯應屬可採。至於原告以被害人賴
    福連之機車受有重大損害即推定被告未依速限高速行使，已顯速斷，再者，原告
    對此亦未舉證以實其說，是原告以此逕稱被告有未依限行駛之過失，即屬無據。
    是原告既對於被告之過失責任無法舉證以明之，則被告之侵權行為損害賠償責任
    無從成立，是原告依侵權行為損害賠償之法律關係請求被告負賠償責任，則非有
    據。
二、綜上所述，原告對於被告之過失責任既無法舉證以實其說，從而，原告本於侵權
    行為之法律關係，請求被告分別應給付原告如其訴之聲明所示，為無理由，應予
    駁回。其訴既經駁回，則假執行之聲請即失所附麗，應併予駁回。
三、因本件事證已臻明確，兩造其餘攻擊防禦方法經審酌與本院上開論斷結果無違，
    爰不予一一贅述。
結論：本件原告之訴為無理由，依民事訴訟法第七十八條，判決如主文。
中　　　華　　　民　　　國　　九十三　　年　　　七　　　月　　　六　　　日
                                      民事第二庭法      官    洪純莉
右為正本係照原本作成
如對本判決不服須於判決送達後二十日內向本院提出上訴狀
中　　　華　　　民　　　國　　九十三　　年　　　七　　　月　　　六　　　日
                                                    書記官    黃慧怡
